臺灣高等法院高雄分院刑事判決　　　　96年度上訴字第1267號
上　訴　人　臺灣高雄地方法院檢察署檢察官
上　訴　人
即　被　告　乙○○
選任辯護人　吳建勛　律師
　　　　　　李汶哲　律師
　　　　　　鄭旭廷　律師
上列上訴人等因被告殺人未遂等案件，不服臺灣高雄地方法院95
年度訴字第4315號中華民國96年5 月4 日第一審判決（起訴案號
：臺灣高雄地方法院檢察署95年度偵字第23001 號），提起上訴
，本院判決如下：
     主  文
原判決撤銷。
乙○○未經許可，持有手槍，處有期徒刑陸年陸月，併科罰金新
臺幣拾萬元，罰金如易服勞役，以新臺幣貳仟元折算壹日。制
式手槍壹枝、子彈貳顆，均沒收。
     事  實
一、乙○○明知未經許可不得持有手槍及具殺傷力之子彈，竟於
    民國93年底某日，在高雄縣林園鄉某處，以新台幣（下同）
    8 萬元之代價向綽號「慶仔」之成年男子購買制式手槍1 枝
    、子彈4 顆（均未扣案），而未經許可持有之。嗣於95 年2
    月20日凌晨，乙○○在高雄縣林園鄉○○路84號「大財神小
    吃部」飲酒作樂時，因不滿甲○○言語嘲諷，而於同日4 時
    20分許，進入該店「七賢廳」包廂內，持上開槍彈朝甲○○
    射擊2 槍，致甲○○之右大腿及右手臂各中1 槍而受傷。乙
    ○○隨即攜槍逃離現場。嗣於同年10月11日下午6 時50分許
    ，在屏東縣東港鎮鎮○路1 之104 號拘提乙○○到案。
二、案經高雄縣政府警察局林園分局報告臺灣高雄地方法院檢察
    署檢察官偵查起訴。
    理  由
甲、證據能力部分：
　　按被告以外之人於審判外之言詞或書面陳述，除法律有規定
  　者外，不得作為證據；又被告以外之人於審判外之陳述，雖
    不符刑事訴訟法第159 條之1 至第159 條之4 之規定，而經
    當事人於審判程序同意作為證據，法院審酌該言詞陳述或書
    面陳述作成時之情況，認為適當者，亦得為證據；另當事人
    、代理人或辯護人於法院調查證據時，知有第159 條第1 項
    不得為證據之情形，而未於言詞辯論終結前聲明異議者，視
    為有前項之同意，刑事訴訟法第159 條第1 項、第159 條之
    5 分別定有明文。本件檢察官、辯護人及被告於本院準備程
    序時，就原審判決所引用各項證據（含傳聞證據、非傳聞證
    據及符合法定傳聞法則例外之證據）之證據能力均明示同意
    有證據能力（見本院卷第35、36頁），且於本院言詞辯論終
    結前，檢察官、辯護人及被告對於卷附具有傳聞證據性質之
    證據，既均已知其情，均未聲明異議，本院認該證人甲○○
    警詢陳述等具有傳聞證據性質之證據，並無任何違法取證之
    不適當情形，以之作為證據使用係屬適當，自得採為認定事
    實之證據。
乙、實體方面：
壹、有罪部分：
一、訊據被告乙○○對於未經許可持有槍、彈之事實坦承不諱，
    惟矢口否認有何未經許可持有手槍之犯行，辯稱：伊所持有
    之槍枝係改造手槍，並非制式手槍云云。
二、經查：
　(一)被告於93年底，在高雄縣林園鄉某處，以8 萬元之代價向綽
　  號「慶仔」之成年男子購買槍枝1 枝、子彈4 顆，未經許可
    持有槍彈之事實，迭據被告於警詢、檢察官偵查中、原審及
    本院審理時均坦承不諱。被告為警查獲時固未扣得本件槍、
    彈，被告復供稱該槍、彈業經其丟棄入海而滅失，致無從鑑
    定該槍枝是否屬制式手槍。惟被告於95年2 月20日凌晨，在
    高雄縣林園鄉○○路84號「大財神小吃部」飲酒作樂，因不
    滿甲○○言語嘲諷，而於同日4 時20分許，進入該店「七賢
    廳」包廂，持槍、彈朝甲○○射擊，致甲○○之右大腿及右
    手臂中彈，受有右手臂、右大腿槍傷併肌肉損傷等傷害之事
    實，業經被告於本院審理時坦承不諱，核與證人甲○○於警
    詢、偵查及原審審理時證述情節相符（見高雄縣政府警察局
    林園分局高縣林警偵疑字第0950001241號刑案偵查卷宗，下
    稱警卷一，第1 、2 頁；臺灣高雄地方法院檢察署95年度他
    字第1498號，下稱他字卷，第9 頁；原審卷第108 至110 頁
    ），並有高雄市立小港醫院診斷證明書1 紙在卷可憑（見警
    卷一第31頁）。參以高雄縣政府警察局鑑識課於案發後前往
    「大財神小吃部七賢廳」勘查現場時發現：沙發椅上留有已
    擊發之口徑9mm 制式彈殼1 顆；廳內電視對面沙發椅底下留
    有3 顆彈頭，1 顆係已嚴重變形之彈頭鉛心，其上並未發現
    足資比對之特徵紋痕彈頭1 顆彈頭；1 顆係已變形制式銅包
    衣彈頭之銅包衣碎片，其上僅餘2 條右旋來復線，惟已變形
    、扭曲，無法比對；1 顆係已變形銅包衣彈頭之銅包衣碎片
    ，其上僅餘4 條右旋來復線，有高雄縣政府警察局鑑識課刑
    案現場勘察報告表、內政部警政署刑事警察局95年4 月9 日
    刑鑑字第0950031012號槍彈鑑定書在卷可憑（見警卷二第36
    至41頁）。被告持有之槍、彈，朝被害人甲○○射擊既能致
    被害人受有傷害，其持有之槍、彈，均具殺傷力，應可認定
    。且扣案之彈殼、彈頭，經內政部警政署刑事警察局檢視被
    告射擊後遺留於現場之彈殼、彈頭，彈殼彈底有矩形之撞擊
    孔印痕，且部分彈頭上遺留多角型來復線，研判上開彈殼、
    彈頭係制式槍枝所擊發，有該局96年1 月25日刑鑑字第0960
    005575號函附卷可參（見原審卷第40頁），已堪認被告持有
    之槍枝確為制式槍枝。辯護人雖指稱：警方於上開七賢廳包
    廂內尋獲3 枚彈頭，而路旁同遭槍擊之汽車旁則未尋獲彈頭
    ，質疑警方是否有將車輛旁遺留之彈頭誤植為包廂內尋獲，
    及縱認彈頭係制式手槍所射擊，亦無法證明被告持有之槍枝
    係制式手槍等語。然本件案發後，員警據報到場，而由高雄
    縣政府警察局鑑識課人員詳細勘驗現場後，確於上開七賢廳
    包廂內採得90制式彈殼1 個，彈頭3 個一節，有該局刑案現
    場勘察報告表可憑，而該勘察報告表係公務員製作之公文書
    ，員警與被告並無何仇隙，鑑識人員亦無何績效壓力，何須
    製作填載不實內容公文書而觸犯偽造公文書罪之必要？至被
    告僅擊發2 槍，卻尋獲3 個彈頭一節，該多出之彈頭，應係
    不明原因而遺留於該七賢廳包廂內未及清除者，惟無論何原
    因而遺留，該3 顆彈頭及彈殼既均係由制式手槍所擊發，已
    如上述，足認被告確曾持用制式手槍在該處擊發，而遺留彈
    殼1 個、彈頭2 個之事實甚明。是辯護人上開指述仍難為被
    告有利之認定。準此，被告上開持有者為改造手槍之辯詞，
    無非避重就輕之飾詞，不足採信。本件被告持有之槍枝確係
    制式手槍，應堪認定。
  (二)本件被告為警拘提到案時雖係95年10月11日，然無證據證明
    被告於95年2 月20日4 時許離開「大財神小吃部」後，仍繼
    續持有上開槍、彈，故認定被告持有槍、彈之時間，係自93
    年底起至95年2 月20日4 時許離開「大財神小吃部」止。
  (三)綜上所述，被告持有具殺傷力之制式手槍、子彈之事實應可
    認定。
三、核被告所為，係犯槍砲彈藥刀械管制條例第7 條第4 項未經
    許可持有手槍罪、同條例第12條第4 項之未經許可持有具殺
    傷力之子彈罪。被告同時持有手槍及子彈，係以一行為觸犯
    二罪名，為想像競合犯，應依刑法第55條之規定，從一重論
    以槍砲彈藥刀械管制條例第7 條第4 項未經許可持有手槍罪
    。
四、原審認被告此部分罪證明確，予以論罪科刑，固非無見；惟
    ：(一)原審關於本件易服勞役部分誤認修正前之刑法第42條第
    2 項有利被告，而諭知以罰金總額與6 個月之日數比例折算
    易服勞役之標準，尚有未洽。(二)公訴人起訴係認上開論罪部
    分與殺人未遂部分（應係犯刑法第277 條第1 項之傷害罪，
    詳下述）為牽連犯之裁判上一罪關係，原審既就被告被訴之
    殺人未遂部分有不受理判決之原因，自應為不另為不受理判
    決之諭知，原審就此部分另為不受理判決之諭知，亦有未洽
    。檢察官上訴意旨認被告仍犯殺人未遂罪；被告上訴意旨空
    言否認持有制式手槍犯行，及原判決量刑過重云云，均指摘
    原判決不當，雖均無理由，惟原判決既有上開可議之處，仍
    屬無可維持，本院自應將原判決予以撤銷改判。審酌被告已
    有施用毒品前科，有臺灣高等法院被告前案紀錄表可按，仍
    不知謹慎，竟未經許可持有制式手槍1 枝、具殺傷力之子彈
    4 顆，嗣僅因細故，即持槍射擊友人，危害社會治安情節不
    輕，犯後僅坦承部分犯行，難謂態度良好，及其業與被害人
    甲○○達成民事和解，被害人亦不追究其責，有和解書1 份
    附卷可按（見原審卷第84頁）等一切情狀，量處如主文所示
    之刑及併科如主文所示之罰金，並就科處罰金部分，依修正
    後刑法第42條第3 項之規定，諭知罰金如易服勞役，以新台
    幣2,000 元折算1 日之標準（被告行為時，刑法第42條第2
    項前段規定：「易服勞役以1 元以上3 元以下折算1 日」，
    其易服勞役之折算標準，據修正前罰金罰鍰提高標準條例第
    2 條前段規定，就其原定數額提高為100 倍折算1 日，則本
    件被告行為時之易服勞役折算標準，應以銀元300 元折算1
    日，即新台幣900 元折算1 日。惟95年7 月1 日修正公布施
    行之刑法第42條第3 項前段規定：「易服勞役以新台幣1,00
    0 元、2,000 元或3,000 元折算1 日」。比較修正前後之易
    服勞役折算標準，以修正後之規定，較有利於受刑人，則應
    依刑法第2 條第1 項後段規定，適用修正後之刑法第42條第
    3 項前段規定，定其折算標準）。又本件被告持有具殺傷力
    之槍、彈係違禁物，雖未扣案，然被告對於槍枝之去向，先
    後供述有異，且無證據證明業已滅失，故仍應刑法第38條第
    1 項第1 款之規定，就制式手槍1 枝、子彈2 顆（買入4 顆
    ，擊發2 顆，剩餘2 顆），併予宣告沒收。至被告已擊發之
    子彈2 顆，因已擊發而不具殺傷力，非屬違禁物，爰不另為
    沒收之諭知。
貳、不另為不受理諭知部分（被訴殺人未遂部分）：
一、公訴意旨略以：乙○○於95年2 月20日凌晨某時許，前往高
    雄縣林園鄉○○路84號「大財神小吃部」飲酒作樂，偶遇甲
    ○○亦在該店消費，乃被甲○○拉至店內「七賢廳」包廂內
    繼續喝酒。席間，因乙○○屢遭甲○○言語嘲諷而心生不滿
    ，乃萌發殺意，於同日上午4 時20分許，持制式手槍及具殺
    傷力之子彈（均未扣案，涉嫌持有手槍、具殺傷力之子彈部
    分，已如上述）前往「七賢廳」，基於殺人之不確定犯意，
    朝甲○○射擊2 發，分別擊中甲○○之右大腿及右手臂後，
    旋即逃離現場，甲○○經店內服務人員送醫急救，始倖免於
    難。因認被告涉有刑法第271 條第2 項、第1 項之殺人未遂
    罪嫌等語。
二、按殺人未遂與傷害之區別，本視加害人有無殺意為斷，被害
    人受傷之程度，被害人受傷處所是否為致命部位，及傷痕多
    寡，輕重如何，僅足供認定有無殺意之參考，究不能據為區
    別殺人未遂與傷害之絕對標準，故不能僅因被害人受傷之位
    置係屬人體要害，即認定加害人自始即有殺害被害人之犯意
    （最高法院94年度台上字第6857號判決意旨參照）。
三、訊據被告乙○○堅決否認有何殺人犯意，辯稱：因飲酒過程
    中，甲○○言語嘲諷，伊僅是要教訓甲○○，並無殺人之犯
    意等語。
四、經查：
  (一)被告於95年2 月20日凌晨，在高雄縣林園鄉○○路84號「大
    財神小吃部」飲酒作樂時，因不滿甲○○言語嘲諷，而於同
    日4 時20分許，進入該店「七賢廳」包廂持上開槍彈朝甲○
    ○射擊，致甲○○之右大腿及右手臂中彈受傷之事實，固為
    被告所不否認，證人甲○○亦到庭證述上情明確（見原審卷
    第108 至111 頁），並有高雄市立小港醫院診斷證明書1 紙
    在卷可憑，然本件尚應審究者為：被告是否基於殺人之故意
    持槍朝被害人甲○○射擊。
  (二)被告雖於檢察官偵查中供稱：服役兵種係陸軍步兵，在新訓
    中心有打過1 次靶，使用57步槍，後來就沒打過了，沒有用
    手槍打過靶等語（見95年度偵字第26855 號卷第5 頁）。復
    於原審審理時供稱：於本件案發前並未曾持槍射傷他人等語
    （見原審卷第117 頁）。然被告是否有殺人之故意，尚不得
    僅以其槍法之優劣為絕對標準。被告持槍朝被害人射擊，固
    然可能致生相當危害。但被告究係基於殺人或重傷害抑或普
    通傷害犯意下手，仍應綜合全部卷證，始能判斷。經查：被
    告與被害人係好朋友，業據證人甲○○於原審審理時證述明
    確（見原審卷第109 頁），被告雖於案發前因飲酒過程中遭
    甲○○言語嘲諷，然衡諸2 人之交往情形，被告尚不致因此
    即萌生殺人動機。況觀諸被害人受傷部位係在手部、腳部，
    均不至於有立即之生命危險，且當時「七賢廳」內有燈光，
    被告持槍射擊被害人時距離被害人約3.2 公尺，均據證人甲
    ○○於原審審理時證述綦詳（見原審卷第109 、110 頁）。
    倘被告有殺人之意，大可更近距離逕朝被害人致命部位射擊
    ，豈可能僅擊中被害人手、腳？至被害人右手臂雖有中彈，
    然被害人猝然遭受槍擊大腿之情況下，其手臂自然擺動而遭
    被告擊中並非無可能，已難據此即推認被告有朝被害人身體
    胸腹部開槍之不確定固意；且本件於該七賢廳包廂沙發椅上
    有1 彈孔，在沙發椅底下有3 個彈頭一節，有上開勘察報告
    表可憑，如被告有朝被害人之身體胸腹要害射擊之故意，則
    該彈著點應係該包廂內之牆壁周圍，彈頭應落於沙發上或其
    他地上，焉會落於沙發底下？足見被告於擊發第2 槍時，應
    無殺人之不確定故意甚明。況若被告真有殺人之直接或未必
    故意，則於被害人身中2 槍後，大可再補開數槍，焉有就此
    作罷之理？故被告應僅係出於教訓而傷害之意思應可認定。
  (三)綜上所述，被告係基於傷害之故意，開槍射擊被害人致其受
    傷，應構成刑法第277 條第1 項之普通傷害罪，公訴人認被
    告係涉犯刑法第271 條第2 項、第1 項之殺人未遂罪嫌，容
    有誤會。
五、按刑法第277 條第1 項之罪，須告訴乃論；次按告訴或請求
    乃論之罪，未經告訴者，法院應諭知不受理之判決，刑法第
    287 條前段、刑事訴訟法第303 條第3 款分別定有明文。經
    查：本件被告係犯刑法第277 條第1 項之普通傷害罪，已如
    上述，該罪依法須告訴乃論，然被害人自警詢起至偵查中，
    均未向有偵查權限之公務員表明訴追之意，有證人甲○○警
    詢及偵查筆錄可稽，其並於原審審理時證述：我本來就沒有
    要提出告訴等語（見原審卷第111 頁）。足認本件傷害部分
    並未經告訴人甲○○提出告訴，揆諸上揭規定，原應為不受
    理之判決，惟公訴人認此部分與被告上開持有槍彈論罪部分
    有牽連犯之裁判上一罪關係，此部分爰不另為不受理之諭知
    。
據上論斷，應依刑事訴訟法第369 條第1 項前段、第364 條、第
299 條第1 項前段，槍砲彈藥刀械管制條例第7 條第4 項、第12
條第4 項，刑法第2 條第1 項但書、第11條前段、第55條、第42
條第3 項、第38條第1 項第1 款，判決如主文。
本案經檢察官許月雲到庭執行職務。
中　　華　　民　　國　　96　　年　　7 　　月　　25　　日
                  刑事第四庭    審判長法官　蕭權閔
                                      法官　陳吉雄
                                      法官　林水城
以上正本證明與原本無異。
如不服本判決應於收受本判決後10日內向本院提出上訴書狀，其
未敘述上訴理由者，並得於提起上訴後10日內向本院補提理由書
狀（均須按他造當事人之人數附繕本）「切勿逕送上級法院」。
中　　華　　民　　國　　96　　年　　7 　　月　　25　　日
　　　　　　　　　　　　　　　　　　書記官　吳新貞
附錄本判決論罪科刑法條：
槍砲彈藥刀械管制條例第7條第4項
未經許可，持有、寄藏或意圖販賣而陳列第1 項所列槍砲、彈藥
者，處5 年以上有期徒刑，併科新台幣1 千萬元以下罰金。
槍砲彈藥刀械管制條例第12條第4項
未經許可，持有、寄藏或意圖販賣而陳列子彈者，處5 年以下有
期徒刑，併科新台幣300 萬元以下罰金。
